臺灣板橋地方法院交通事件裁定　　　 100年度交聲字第2908號
原處分機關　交通部公路總局臺北區監理所板橋監理站
異　議　人
即受處分人　史林玲
上列異議人即受處分人因違反道路交通管理處罰條例案件，對於
交通部公路總局臺北區監理所板橋監理站中華民國100 年8 月17
日所為之板監裁字第裁41-CU0000000號處分（原舉發通知單號：
100 年6 月10日北警交字第CU0000000 號），聲明異議，本院裁
定如下：
    主  文
異議駁回。
    理  由
一、原處分以：異議人即受處分人史林玲於民國（下同）100 年
    5 月17日15時27分許，騎乘自己所有之車牌號碼TL3-757 號
    輕型機車，行經新北市○○區○○路3 段295 號時，因有「
    機器腳踏車，不在規定車道行駛」之事實，適為新北市政府
    警察局新店分局執勤員警發現並即拍照採證後，以異議人有
    違反道路交通管理處罰條例第45條第13款之行為，填單逕行
    舉發。案經移送原處分機關即交通部公路總局臺北區監理所
    板橋監理站，異議人則依限提出申述；經原處分機關向舉發
    員警職配之新北市政府警察局新店分局再行查證結果，依所
    得事證，仍認定異議人前述違規屬實，於100 年8 月17日，
    作成板監裁字第裁41-CU0000000號裁決書，依法裁處異議人
    罰鍰新臺幣600 元，並記違規點數1 點。
二、異議人不服意旨則稱：伊被員警填單舉發在禁行機車道上騎
    乘機車行駛一事，從採證照片可看出是被員警跟拍，且當時
    為雨天，慢車道係波浪路面，伊58歲、有脊椎問題，所以碰
    到波浪路面，會自動騎到平滑路面，此一違規非伊自身事由
    所致，況且伊沒有汽車，就不能騎乘機車在平順道路上行駛
    ？伊不服，請明察云云。
三、經查：
(一)、按機器腳踏車行駛之車道，應依標誌或標線之規定行駛；又
    汽車駕駛人，駕駛機器腳踏車，不在規定車道行駛者，處新
    臺幣600 元以上1,800 元以下罰鍰，並記違規點數1 點，道
    路交通安全規則第99條第1 項前段、道路交通管理處罰條例
    第45條第13款、第63條第1 項第1 款分別定有明文。又按道
    路標線之設置目的，在於提供車輛駕駛人及行人有關道路路
    況之警告、禁制、指示等資訊，以便利行旅及促進交通安全
    ，道路交通標誌標線號誌設置規則第2 條亦有明定；所謂「
    標線」，係以規定之線條、圖形、標字或其他導向裝置，劃
    設於路面或其他設施上，用以管制道路上車輛駕駛人與行人
    行止之交通管制設施，此觀諸前揭規則第3 條第2 款規定自
    明。次按同規則第178 條規定：「『禁行機車』標字，用以
    告示本車道禁止汽缸總排氣量未滿550 立方公分之機器腳踏
    車通行。繪設於路段起點。路段過長時，得於路段中加繪之
    （第1 項）。本標字為黃色變體字（第2 項）。」，是悉以
    黃色之「禁行機車」標字劃設於道路路面上，旨在告示該車
    道係禁止駕駛人騎乘汽缸總排氣量未滿550 立方公分之機器
    腳踏車在該車道上行駛之交通管制措施，故該「禁行機車」
    標字，同屬前揭規定所稱道路交通標線，甚為明確。再，道
    路交通標線之設置，係主管機關基於整體交通考量所為之規
    劃，目的在於維護社會大眾使用道路之秩序，用以確保人車
    通行之安全，自不得以任何時段、任何原因恣意枉顧交通標
    線之設置，徒憑個人意思自行認定之必要狀況使用道路，否
    則交通秩序必然無法維繫，人車生命安全將無從確保。若任
    由民眾自行認定該項標線設置之交通措施是否應予遵循，則
    用路人將無交通信賴得以適用，極易造成交通秩序大亂，並
    徒增各項交通事故之肇生。因此，用路人遵守交通各項規定
    之責任，不分時段、地點，亦無車輛種類或身家窮、富之別
    ，俾以維護其他用路人之安全。道路交通管理處罰條例第4
    條規定駕駛人駕駛車輛在道路上，應遵守道路交通標線之指
    示、警告、禁制規定，亦為前開立法意旨之申明，並揭示用
    路人應切實遵守交通各項規定之行政法上義務。
(二)、查本件交通違規，係由在場執勤之新北市政府警察局新店分
    局員警持用科學設備拍攝採證照片後，填製新北市政府警察
    局100 年6 月10日北警交字第CU0000000 號舉發違反道路交
    通管理事件通知單（下簡稱舉發單）逕行舉發，有違規採證
    彩色照片2 張及舉發單存根聯1 紙均在卷足憑（分參本院卷
    第10頁、第9 頁）。又，觀諸上開違規採證照片所示，足悉
    異議人駕乘車牌號碼TL3-757 號輕型機車行經舉發單記載之
    時間、地點，確係在道路路面清晰繪示有「禁行機車」黃色
    實體標字之車道內行駛此一客觀事實，核與舉發員警職配之
    新北市政府警察局新店分局（下稱新店分局）以100 年8 月
    2 日新北警店交裁字第1000041056號函查復說明判認本案違
    規事實意旨相符（參本院卷第6 頁；另按，上開函文內原記
    載：「行經本市○○區○○路一段」之文字，已經新店分局
    協辦本件違規之佐裁員鄭○○答復略以：查核後確係誤繕，
    本案違規地點即如舉發單所載，係「新店區○○路○ 段295
    號」等語，參本院卷第12頁之公務電話紀錄表）。再，異議
    人於如上時、地，駕乘機車在該機車禁行車道內行駛，違規
    屬實，為在場執勤員警親見並照相舉證依法告發等意旨，亦
    為新店分局以如上函文查復說明翔實。
(三)、本件異議人對於其有在舉發單所載時、地騎乘機車行駛在禁
    行機車道內一節，亦是認在案（參本院卷第3 頁），然其仍
    執持首開情詞置辯，求為免罰云云；惟查，自本案違規採證
    照片詳細觀察，堪認異議人於100 年5 月17日15時27分許，
    騎乘車號：TL3-757 號輕型機車，行經新北市○○區○○路
    3 段295 號前之禁行機車道，其車輛顯已完全在該禁行機車
    道內行駛，且車身穩定直行；復衡以異議人騎乘前開機車行
    駛於如上禁行機車道之際，尚有其他駕駛人騎乘機車於同一
    時、地，在異議人同向之右側非禁行機車道內循序行駛，是
    據前述客觀顯現整體情狀，自足析明異議人於舉發單所載時
    、地，確有不依規定而騎乘輕型機車行駛在禁行機車道之行
    為。第者，本案執勤員警發現異議人上揭違規駕駛行為即當
    場拍攝舉發照片，並依據該科學採證資料填單舉發，核與原
    舉發通知單所載違規事實一致，且與卷內其他客觀證據並無
    齟齬，亦未有何違背一般經驗或論理法則之情形。況且，舉
    發員警係依法於首開時、地執行交通勤務，其與異議人並無
    任何仇隙怨懟，衡情尚無任意虛詞構陷受處分人之理；而異
    議人則未提出事據證明員警有何虛捏事實違法舉發情形。準
    此，本件交通違規，係依據科學採證取得之證據資料認定異
    議人有旨開事實，予以填單舉發，其所憑事證已經積極明確
    ；異議人首開辯解，自不足採。
(四)、綜據如上各節，異議人騎乘車牌號碼TL3-757 號輕型機車，
    有不依該「禁行機車」黃色實體標字之管制指示，而在該禁
    行機車道上行駛之事實，其事證至臻明確，堪予認定，亦無
    盲點，是異議人首揭所為，顯已違反行政法上義務，甚明，
    原處分機關依法裁罰，核無違誤或不當，自應予維持。本件
    聲明異議為無理由，應予駁回。
四、據上論斷，應依道路交通事件處理辦法第18條，裁定如主文
    。
中    華    民    國   100    年    9     月    8     日
                       刑事第3 庭法  官   黎錦福
上列正本證明與原本無異。
如不服本裁定，應於裁定送達後5 日內敘明抗告理由，向本院提
出抗告狀。
                                 書記官   蔡麗春
中    華    民    國   100    年    9     月    8     日